【裁判字號】    98,交抗,111
【裁判日期】    980401
【裁判案由】    聲明異議
【裁判全文】
臺灣高等法院高雄分院刑事裁定         98年度交抗字第111號
抗  告  人
即  異議人  甲○○
上列抗告人因違反道路交通管理處罰條例聲明異議案件，不服臺
灣高雄地方法院中華民國98年2 月25日裁定（98年度交聲字第16
0 號），提起抗告，本院裁定如下：
    主  文
抗告駁回。
    理  由
一、抗告意旨略以：原舉發通知單之受處分人為「高雄縣政府警
    察局」為行政機關名稱，而處罰機關明知行政機關必不可能
    為交通違規之行為人，卻未先定期命為補正程序。另交通部
    公路總局高雄區監理所於抗告人提起聲明異議後，於公文亦
    記載受處分人（甲○○君）提起聲明異議，可見本案受處分
    人係抗告人甲○○本人無誤。抗告人為高雄縣政府警察局所
    屬之員警，本案違規當時係依法執行勤務，公務員於依法執
    行公權力時，即代表政府行政機關，故本案違規之受處分人
    等同本人，於法律上之程式應無違誤，原裁定不察，遽認本
    案聲明異議不合法律程式，應予撤銷，為此提起抗告云云。
二、按受處分人不服道路交通管理處罰條例第8 條規定之主管機
    關所為之處罰，得於接到裁決書之翌日起20日內，向管轄地
    方法院聲明異議；又交通法庭認聲明異議不合法律上之程式
    或其異議權已喪失者，應以裁定駁回之，但其不合法律上之
    程式可補正者，應先定期令為補正，逾期不補正者，即予駁
    回，道路交通管理處罰條例第87條第1 項及道路交通案件處
    理辦法第18條分別定有明文。故對於交通違規裁罰之案件，
    得為聲請異議之主體者，限於道路交通管理處罰條例第8 條
    之主管機關裁決所處罰之受處分人，如非受處分人而聲明異
    議，因其異議不合於法律上之程式，且無從補正，應以裁定
    駁回之。
三、經查：
  (一)本件抗告人即異議人甲○○所異議之裁決處分，係交通部公
    路總局高雄區監理所於98年1 月7 日所為之高監自裁字第裁
    80-SK0000000號裁決處分，而該裁決處分之受處分人為高雄
    縣政府警察局，此有該裁決書附卷可稽，是以抗告人並非受
    處分人，無提起本件異議之權利，其異議為不合法律上之程
    式，且屬不得補正之情形，依法應予駁回。另抗告人即縱係
    本件裁決處分之實際駕駛人，惟對於裁決書受處分人高雄縣
    政府警察局之裁罰內容有所主張，仍需以受處分人高雄縣政
    府警察局名義聲明異議，始為適法，其逕以抗告人名義聲明
    異議，於法不合。
  (二)按「本條例之處罰，受舉發違反道路交通管理事件之受處罰
    人，認為受舉發之違規行為應歸責他人者，應於舉發違反道
    路交通管理事件通知單應到案日期前，檢附相關證據及應歸
    責人相關證明文件，向處罰機關告知應歸責人，處罰機關應
    即另行通知應歸責人到案依法處理。逾期未依規定辦理者，
    仍依本條例各該違反條款規定處罰。」，道路交通管理處罰
    條例第85條第1 項定有明文。本件抗告人雖主張係實際違規
    行為應歸責之人，惟其並未依上開法律規定，於舉發違反道
    路交通管理事件通知單應到案日期前，檢附相關證據及應歸
    責人相關證明文件，向處罰機關告知應歸責人，處罰機關依
    法逕對車輛所有人即「高雄縣政府警察局」裁罰，並無不合
    。抗告人主張處罰機關應先定期命為補正程序，於法無據，
    自難採信。另交通部公路總局高雄區監理所於抗告人提起聲
    明異議後，於公文雖記載受處分人（甲○○君）提起聲明異
    議等字樣（見本院卷第7 頁），惟該記載並不能改變抗告人
    非本案裁決受處分人之事實，併予敘明。
  (三)原審依道路交通管理處罰條例第87條第2 項、道路交通案件
    處理法第18條之規定，裁定駁回抗告人之異議，核無違誤。
    抗告人仍執陳詞提起抗告，並無理由，應予駁回。
四、據上論結，應依道路交通案件處理辦法第26條，刑事訴訟法
    第412條，裁定如主文。
中    華    民    國    98    年    4     月    1     日
                  刑事第三庭    審判長法  官 周賢銳
                                      法  官 黃仁松
                                      法  官 施柏宏
以上正本證明與原本無異。
本裁定不得再抗告。
中    華    民    國    98    年    4     月    1     日
                                      書記官 白  蘭


司法院資訊處製作；財團法人民間司法改革基金會備份。
